【裁判字號】    95,易緝,596
【裁判日期】    951207
【裁判案由】    詐欺
【裁判全文】
臺灣臺中地方法院刑事判決             95年度易緝字第596號
公  訴  人  臺灣臺中地方法院檢察署檢察官
被      告  甲○○
                      號
                    現羈押於臺灣臺中看守所
上列被告因詐欺案件，經檢察官提起公訴（94年度偵字第1907號
）及聲請併案（臺灣雲林地方法院檢察署94年度偵字第3245號）
審理，被告於準備程序中就被訴事實為有罪之陳述，本院合議庭
裁定由受命法官獨任進行簡式審判程序，本院判決如下：
    主  文
甲○○幫助共同意圖為自己不法之所有，以詐術使人將本人之物
交付，處有期徒刑肆月，如易科罰金，以新台幣玖佰元即銀元
佰元折算壹日。
    事  實
一、甲○○明知一般人收集金融帳戶使用常與財產犯罪密切相關
    ，且取得他人存摺之目的在於收取贓物及掩飾犯行，並逃避
    檢警查緝，竟不顧他人所可能遭害之危險，仍以縱若有人持
    以犯罪亦無違反其本意之意思，基於幫助詐欺不確定故意，
    於民國94年4 月初某日，在臺中市○○路上某茶藝館，將其
    於同年1 月27日，在臺中縣大里市台新國際商業銀行大里分
    行所開設00000000000000號帳戶之存摺、提款卡及密碼交予
    30 餘 歲「李主任」之男子，供其作為匯入薪資之用，而容
    任他人使用其上開帳戶遂行犯罪，而施以幫助。嗣「李主任
    」取得前開存摺、提款卡及密碼後，即與其所屬之詐欺集團
    成員，共同基於意圖為自己不法所有之犯意聯絡，由詐欺集
    團成員打電話予乙○○，向乙○○誆稱：中獎如要領獎金，
    需匯入律師見證費云云，致乙○○不疑有他，陷於錯誤，先
    後於同年4 月11日及4 月14日，匯入新臺幣（下同）37,000
    元、33,0 00 元至甲○○所有上述帳戶。嗣因乙○○未領得
    獎金，發現受騙報警處理，循線查獲。
二、案經彰化縣警察局溪湖分局報告臺灣彰化地方法院檢察署檢
    察官，呈請臺灣高等法院臺中分院檢察署檢察長令轉臺灣臺
    中地方法院檢察署檢察官偵查起訴及臺灣雲林地方法院檢察
    署檢察官聲請本院併案審理。
    理  由
一、上揭事實，業據被告甲○○於本院審理時坦承不諱，核與被
    害人乙○○於警詢中所指述之情節相符，並有台新國際商業
    銀行客戶基本資料查詢、台幣存款歷史交易明細查詢各1 份
    、報案三聯單及郵政跨行匯款申請書2 紙附卷可佐。
二、按今日一般人至銀行開設帳戶並非難事，如非供犯罪之非法
    使用，衡情，自無置自己名義帳戶不用，而取得他人帳戶使
    用之必要。且金融存款帳戶事關存戶個人財產權益之保障，
    其與存戶印鑑章結合，具高度專有性，除非本人或與本人親
    密關係者，難認有何理由可自由流通使用該存摺，一般人皆
    有妥為保管防止他人任意使用之認識，縱因特殊情況偶有交
    付他人使用之需，亦必然深入瞭解用途後再行提供以使用，
    方符常情。而該等專有物品如落入不明人士手中，極易被利
    用為與財產有關之犯罪工具，此又係具備一般生活智識者皆
    能體察之常識；參以邇來詐欺者使用他人存摺作為指示被害
    人匯款工具之犯罪類型層出不窮，並廣經媒體披載，凡對社
    會動態尚非全然不予關注者均能知曉，被告對此當無不知之
    理，則縱使並不確知所提供之帳戶，係遭他人用以對被害人
    詐欺取財，亦無法確知取得帳戶之人係以何種方法於何時地
    為詐欺取財之具體內容，惟對於其所提供之上揭帳戶，將遭
    人作為詐欺取財犯行所得財物匯入及提領之工具使用，應有
    概括之認識，且可預見其發生，竟仍同意提供，顯對帳戶供
    他人取得不法犯罪所得之用，亦不違背其本意，且其無確信
    帳戶不至遭利用為犯罪之用，仍將帳戶提供他人，足認被告
    實有幫助他人犯罪之不確定故意至明。是以，被告前開自白
    ，確與犯罪事實相符，堪予採信。本件事證明確，被告上開
    犯行，洵堪認定。
三、按行為後法律有變更者，適用行為時之法律。但行為後之法
    律有利於行為人者，適用最有利於行為人之法律，刑法第2
    條第1 項定有明文。茲因本件論罪科刑所應適用之刑法法律
    有下列變更，爰比較新舊法如下：
  (一)關於幫助犯之規定，被告於行為時之刑法第30條第1 項、第
    2 項分別規定：「幫助他人犯罪者，為從犯。雖他人不知幫
    助之情者，亦同」、「從犯之處罰，得按正犯之刑減輕之」
    ，而95年7 月1 日修正公布施行之刑法第30條第1 項、第2
    項則規定：「幫助他人實行犯罪行為者，為幫助犯。雖他人
    不知幫助之情者，亦同。」、「幫助犯之處罰，得按正犯之
    刑減輕之」，比較修正前、後關於幫助犯之規定，修正前之
    刑法並未較不利於被告，依刑法第2 條第1 項規定，應適用
    行為時即修正前之刑法第30條規定。
  (二)關於易科罰金之折算標準，94年2 月2 日經總統公布，並於
    95年7 月1 日施行之修正後刑法第41條第1 項修正提高為「
    以新臺幣一千元、二千元、三千元折算一日」，並刪除「因
    身體、教育、職業或家庭之關係，執行顯有困難者」之條件
    ，第2 項增訂「前項規定於數罪併罰，其應執行之刑未逾六
    月者，亦適用之」，而修正前刑法第41條第1 項規定「得以
    一元以上三元以下折算一日（復依修正前罰金罰鍰提高標準
    條例第2 條規定，係就原定數額提高為100 倍折算1 日即銀
    元100 元以上300 元以下折算1 日）」，故關於易科罰金折
    算標準，以修正前之折算標準對被告較為有利，故應依刑法
    第2 條第1 項本文規定，適用修正前刑法第41條第1 項前段
    、修正前罰金罰鍰提高標準條例第2 條規定，定其易科罰金
    之折算標準。
  (三)刑法第339 條第1 項詐欺取財罪，法定刑得科或併科1,000
    元以下罰金，依修正後刑法施行法增訂第1 條之1 ：「九十
    四年一月七日刑法修正施行後，刑法分則編所定罰金之貨幣
    單位為新臺幣，九十四年一月七日刑法修正時，刑法分則編
    未修正之條文定有罰金者，自九十四年一月七日刑法修正施
    行後，就其所定數額提高為三十倍，但七十二年六月二十六
    日至九十四年一月七日新增或修正之條文，就其所定數額提
    高為三倍。」，及刑法第33條第5 款修正為：「主刑之種類
    如下：五、罰金：新臺幣一千元以上，以百元計算之」等規
    定觀之，依修正後之法律，刑法第339 條第1 項詐欺取財罪
    所得科處之罰金刑最高為新臺幣30,000元，最低為新臺幣1,
    000 元，然依被告行為時之刑罰法律，即罰金罰鍰提高標準
    條例第1 條前段規定之提高倍數10倍及修正前刑法第33條第
    5 款規定之罰金最低額1 元計算，則刑法第339 條第1 項之
    詐欺取財罪所得科處之罰金最高為銀元10,000元，最低額為
    銀元10元，若換算為新臺幣，最高額與新法同為新臺幣30,0
    00元，最低額則僅為新臺幣30元。比較上述修正前、後之刑
    罰法律，應以修正前之刑法第33條第5 款之規定較有利於被
    告。
四、查自稱「李主任」之男子與打電話予被害人乙○○之詐欺集
    團成員等人組成之詐騙集團，共同基於意圖為自己不法所有
    之犯意聯絡，以上述方式為詐術，使被害人乙○○陷於錯誤
    ，匯入上述款項至被告所有之前揭帳戶內，該詐欺集團所為
    ，係犯刑法第339 條第1 項之共同詐欺取財罪。被告僅參與
    提供金融機關帳戶予他人供詐欺取財使用，並無證據證明其
    有參與詐欺取財之行為，或有與本件詐欺取財之詐騙之人有
    詐欺之犯意聯絡，是被告基於幫助之意思，參與詐欺取財構
    成要件以外之行為，為幫助犯。核被告所為，係犯刑法第33
    9 條第1 項之幫助共同連續詐欺取財罪。起訴書雖未敘及被
    害人於94年4 月14日匯入33,000元之事實，惟此部分與前揭
    有罪部分為同一事實，為起訴效力所及，本院應併予審理。
    另臺灣雲林地方法院檢察署94年度偵字第3245號移送併案審
    理之事實，因與前揭論罪部分之事實同一，為起訴效力所及
    ，本院自應併予審理。被告幫助他人犯前開詐欺取財罪，爰
    依修正前刑法第30條第2 項之規定，按正犯之刑減輕之。爰
    審酌被告任意將所有上述存摺、提款卡及密碼交予「李主任
    」，使不法詐騙集團使用，且其所提供帳戶非惟幫助詐騙者
    遂行詐財目的，同時使詐欺者得以隱匿其真實身分，減少遭
    查獲之風險，愈使其肆無忌憚，加深犯罪之猖獗，及其犯後
    坦承犯行之態度等一切情狀，量處如主文所示之刑，並諭知
    易科罰金之折算標準。
據上論斷，應依刑事訴訟法第273 條之1 第1 項、第299 條第1
項前段，刑法第2 條第1 項前段、第339 條第1 項，修正前刑法
第30條第1 項前段、第2 項、第41條第1 項前段，罰金罰鍰提高
標準條例第1 條前段、修正前罰金罰鍰提高標準條例第2 條，現
行法規所定貨幣單位折算新臺幣條例第2 條，判決如主文。
中    華    民    國    95    年    12    月    7     日
                  刑事第三庭    法  官  楊萬益
以上正本證明與原本無異。
如不服本判決，應於收受送達後10日內向本院提出上訴書狀（應
附繕本）。
                                書記官  李國敬
中    華    民    國    95    年    12    月    7     日
附錄論罪科刑罰條：
中華民國刑法第339條
（普通詐欺罪）
意圖為自己或第三人不法之所有，以詐術使人將本人或第三人之
物交付者，處5 年以下有期徒刑、拘役或科或併科1 千元以下罰
金。
以前項方法得財產上不法之利益或使第三人得之者，亦同。
前二項之未遂犯罰之。


司法院資訊處製作；財團法人民間司法改革基金會備份。
